臺灣高等法院高雄分院刑事判決
上　訴　人
即　被　告　丙○○
　　　　　　　　　　現於臺灣高雄第二監獄
上　訴　人
即　被　告　丁○○
　　　　　　　　　　現於臺灣高雄第二監獄
上列上訴人因恐嚇取財案件，不服臺灣高雄地方法院92年度易字
第1638號中華民國94年5 月13日第一審判決（起訴案號：臺灣高
雄地方法院檢察署92年度偵字第10683 號），提起上訴，本院判
決如下：
    主  文
上訴駁回。
    事  實
一、丙○○與丁○○ (綽號凸仔)、 曾國晉（綽號「矮仔」，經
    原審法院通緝中）共同意圖為自己不法之所有，於民國90年
    12月9 日晚上，邀約乙○○、戊○○及甲○○3 人在高雄縣
    梓官鄉蚵仔寮公園附近見面，乙○○等人於當晚8 時30分許
    先後到場之後，丙○○即恫稱乙○○等人從事走私犯罪得利
    要求分紅，否則不准離去，丙○○、丁○○等人復持棒球棍
    毆打甲○○及戊○○二人成傷，並毆打乙○○，致乙○○右
    尺骨、右脛骨骨折，雙腿多處受傷（傷害部分均未據告訴）
    ，丙○○復要求乙○○等3 人簽發本票支付，並恫稱若不簽
    本票就要打死，使乙○○、戊○○及甲○○3 人心生畏懼，
    而共同簽發金額新台幣100 萬元及250 萬元（起訴書誤植為
    150 萬元）之本票各1 張交付丙○○等人，丙○○等人始任
    乙○○等人離去。
二、案經高雄市政府警察局移請臺灣高雄地方法院檢察署檢察官
    偵查起訴。
    理  由
一、訊據上訴人即被告丙○○固坦承90年12月9 日晚上確曾與乙○○、戊○○及甲○○三人在高雄縣梓官鄉蚵仔寮公園附近
    見面，及打傷渠等之事實，惟否認有何恐嚇取財之犯行，辯
    稱：「在場的人有我、曾國晉，對方有乙○○、戊○○、甲○○，我當場有打被害人（戊○○、乙○○）」、「當天晚
    上10時許是戊○○打電話給我，跟我說他跟曾國晉談走私的
    事情，叫我過去幫他說明清楚，當天晚上我於11時許，到達
    蚵仔寮公園附近，我到達時，現場已經有戊○○、曾國晉、
    乙○○、甲○○等人，我到場後，因為我認為戊○○他們走
    私的部分跟我沒有關係，為什麼叫我到場，會讓人誤會，所
    以我非常的氣憤，於是我就毆打乙○○，我從現場持木棍打
    乙○○的手、腳，打完就走了，簽發本票的部分與我無關。
    」云云；訊據被告丁○○否認上開犯行，辯稱：「當天晚上
    我在高醫看顧我父親，我父親是在90年12月12日過世，所以
    本案跟我應該沒有任何關係，當天晚上也沒有跟丙○○到現
    場去，不知道這件事情。」云云。另被告丁○○綽號是「凸
    仔」，曾國晉綽號是「矮仔」，曾宗裕綽號是「善裕」，亦
    經被告丙○○、丁○○、曾宗裕數次供承在卷。
二、經查：
  (一)被害人乙○○於92年8 月1 日原審審理時結證稱：「戊○○
    當晚從我家載我出去時，他的車上還有2 個人，但是誰我不
    認識，到現場時約有5 、6 個人在，到現場之後丙○○直接
    上來問我：『你們是否有走私』，我說沒有，之後就有一個
    人持球棒打我，把我的右手打斷了，腳的部分我不知道是誰
    打的，因為我手被打斷後意識就不清楚了，後來不知道過了
    多久，我的意識稍微清楚後，丙○○叫我簽本票，我只記得
    有簽本票，到底簽了幾張，金額多少錢我也忘記了，丙○○
    說如果我不簽的話就要打死我，所以我才簽的。警卷第94
    頁本票2 張就是當天晚上簽的。是丙○○從身上取出的本票
    ，叫我簽名蓋指印，當時丙○○方面還有好幾個人在場，但
    是除丙○○外其他的人我無法確定。」（見原審卷第72頁）
    。被害人乙○○於93年12月23日復於原審法院結證稱：「（
    問：本票是他們叫你寫的？）答：經當庭指認在庭被告丙○○後，確實是他叫我寫的，叫我按指印，還有本票我也是交
    給他。（問：提示警卷本票2 紙，在何處簽立？）答：是這
    2 張本票沒錯，是在公園樹下簽的，金額也是丙○○叫我寫
    的。（問：本票是誰拿出來？）答：當時很暗，我不知道本
    票是誰拿出來，但我能確定是被告丙○○叫我寫的。（問：
    當時叫你寫本票時，跟你說什麼？）答：丙○○跟我說不簽
    本票的話，要打死我。」（見原審卷第293-296 頁）。本院
    審理時，被告等再度要求詰問證人乙○○，據乙○○對丙○○之詰問結證稱：「丙○○有恐嚇我簽本票，我被打傷住院
    期間，戊○○拿去... 談就說是誤會，故事後將本票2 張撕
    破拿回來還我 (交給警方的本票並非完整，乃撕破再黏起來
    ）。」；又對丁○○之詰問結證稱：「我們二人不相識，我
    在警局說打我的人我不認識。」等語。參諸乙○○於91 年2
    月18日警詢時陳述：「是戊○○帶丙○○的手下，到我家中
    將我強押出去交給丙○○，並由丙○○親自下手令手下多人
    持球棒將我毆打成傷，並強迫我及戊○○、甲○○等3人 簽
    立本票2 張，面額分別為新台幣250 元及100 萬元。丙○○
    向我說，我與戊○○、甲○○等人在蚵仔寮地區走私香菸，
    所以要向我們勒索財物，並將我們3 人自家中強押出去毆打
    及強迫簽立本票。」，乙○○與丙○○並不相識，亦無仇隙
    ，若非丙○○確有為此事，否則乙○○豈有任意加以誣賴之
    理，更何況當時在場多人，被告丙○○亦直承毆打乙○○、
    戊○○成傷 (致乙○○右尺骨、右脛骨骨折，雙腿多處受傷
    ）若非丙○○確有為傷害及恐嚇之犯行，否則乙○○如何能
    明確指認被告丙○○，益證乙○○於法院之證述，應屬實情
    。綜上，依乙○○之證詞，被告丙○○確有與丁○○、曾國
    晉將其打傷，復以不簽本票就打死等詞恫嚇，使其與戊○○
    、甲○○心生恐懼而簽立本票之犯行。
  (二)被害人戊○○於91年9 月25日檢察官偵訊時證稱：「有2 個
    年輕人到我家中叫我去魚塭岸邊，在晚上9 點多。我不知何
    事叫我去，我自行騎機車去時有很多人在那裡，當中我認識
    有『凸仔』及『矮子』，丙○○也有在場，丙○○對我說我
    報警抓他走私。當時有甲○○先在場，我是先到場再去乙○○家中帶他出來。（問：你們3 人到場有幾人打你？）答：
    『凸仔」打我2 下，其他沒有動手，我們3 個開出2 張本票
    （250 萬元及100 萬元），3 個人都有簽名。（問：當時王
    朋忠、丁○○、曾國晉等人，何人在場？）答：有曾國晉（
    矮仔）、丁○○（凸仔）打我之人，另外王朋忠沒看到人。
    」（見91年度偵字第1075號卷第28-30 頁），與其於警詢所
    指稱：「90年12月9 日晚上9 時許，丙○○因為懷疑他們走
    私被抓是我們檢舉，而先將甲○○強押出去，約在當晚10時
    許丙○○又率手下到我家將我強押上車，載去與甲○○對質
    ，我告訴丙○○這些事情要乙○○比較清楚，後來丙○○又
    率手下押我去將乙○○抓來在一起，將我、甲○○、乙○○
    毆打成傷，並強迫我們3 人簽立本票。我背部遭丙○○率手
    下持球棒毆打成傷，甲○○手、腳、身體都被打傷，乙○○
    手臂、腳都被打成骨折，並送醫治療。經我指認丙○○、曾
    國晉、丁○○等3 人確實是於90年12月9 日晚上共同對我等
    三人恐嚇取財、傷害等之歹徒無誤」等語均相符，前後供述
    均無矛盾，且無何不可信之情況，其證詞自堪採信。戊○○
    於原審法院具結證稱：「當天晚上10時許，有一個綽號『矮
    仔』到我家中找我，叫我跟他去公園，矮仔指摘我們走私香
    煙，我說沒有，他叫我過去談，後來我就跟矮仔到蚵仔寮附
    近，我到時現場有七、八個人（丙○○尚未在現場，丁○○
    有在場，他的綽號凸仔），矮仔說我跟乙○○、甲○○3 人
    有走私香煙，要我們拿紅利出來給他們，我跟他說我沒有，
    我說如果不相信的話，找乙○○出來，後來矮仔跟另一位年
    輕人就開車載我去找乙○○，找到乙○○後，就跟矮仔一起
    開車回到公園附近，我到時丙○○就已經在現場了，之後矮
    仔跟凸仔問我們有無走私，我們說真的沒有作，後來就打我
    們了，是矮仔跟凸仔打我們，是矮仔叫我們簽350 萬元的本
    票，矮仔拿球棒，乙○○是被矮仔、丙○○打的，我是被矮
    仔、凸仔打的，甲○○是誰打他的我不知道，因為我到現場
    時甲○○已經被打了，我沒有去驗傷，他們都是拿球捧打，
    打完之後矮仔叫我們3 個人簽2 張本票，總共簽了350 萬元
    。我雖然被打到背部受傷，但我沒有去驗傷，所以並沒有傷
    單，因為我沒有打算要告他們。後來隔天中午11時許我到丙○○家，我說我們真的沒有走私，你可以去打聽，丙○○接
    受我的解釋，於是他就去找矮仔跟凸仔把本票拿回來，約過
    半小時後，在丙○○家中把本票還給我，之後我就把二張本
    票拿給乙○○，交由乙○○保管」等語（見原審卷第73- 74
    頁）。本院審理時，被告丁○○復請求傳訊戊○○，經本院
    迭次傳拘無著，據其同居人陳麗霞稱其人滯留國外 (中國大
    陸）無法傳喚，有公務電話查詢紀錄可證，爰不再予傳訊。
    參諸刑事訴訟法第159 條之3 第3 款之規定「被告以外之人
    於審判中滯留國外，傳喚不到」，其先前於檢察官偵查時及
    法院審理時所為之陳述，又非無證據能力，自非不能執為本
    案審判之參考。依戊○○證述，當晚被告丙○○、丁○○、
    曾國晉確均在場，且均有參與打人及強迫簽立本票。
  (三)甲○○於原審法院結證稱：「當晚我先帶人去看船，介紹漁
    船的買賣，在魚港內碰到矮仔，然後他叫我騎機車載他到附
    近的公園，到公園後他問我援中港的走私跟我有沒有關係，
    我說沒有，然後他就拿了一個類似搥子的東西打我的背，並
    且叫我打電話給戊○○來說明清楚，後來我打電話給戊○○
    ，之後我被矮仔命令趴在約距離他們十多公尺的地方，所以
    我不清楚戊○○和他們談什麼，戊○○事後帶乙○○回來我
    知道，但是我因為趴在地下，我有聽到他們在毆打戊○○跟
    乙○○的聲音，我因為趴在地下所以不清楚是誰打的，我還
    有被踢一腳。後來他們打完戊○○跟乙○○後，就叫我們簽
    本票，但是我不知道是誰叫我們簽的，我當時也不知道我簽
    的是本票，簽完之後，才有人跟我說查了的確沒有走私，就
    會把本票撕掉。（問：在庭上的3 位被告當天晚上何人在現
    場？答：當天晚上我只有看到丙○○，丁○○、曾宗裕我沒
    有看到。」（見原審卷第75-76 頁），本院審理時被告等再
    度要求詰問證人甲○○，證人甲○○經被告丙○○詰問結證
    稱: 「當天晚上我到我岳父漁港邊，有個綽號矮子者來說有
    人找我，邀我一起到附近公園，然後就押住我。到公園的時
    候，只有2 個年輕人我不認識。當初沒有看到被告丙○○。
    當時公園很暗，我沒有看到清楚的面容。我沒有看到你本人
    ，叫我簽立本票的年輕人，我也沒有看過。翌日早上戊○○
    描述說綽號『凸仔』等之人打我們的，說是誤會，本票還給
    我們然後撕掉。因為我們莫名其妙被打，我們也害怕，本票
    也已經拿回來了，所以我們也沒有追問被何人打，自認倒楣
    。 (被告丁○○問證人你我認識否？有無見過面？）不認識
    ，只知其人，不知其名。我被打的當時昏暗我也不知道你有
    無在場。綽號凸仔是戊○○說的，92年8 月1 日開庭時，我
    們是依照戊○○告訴我們的凸仔來指認，當時昏暗看不清楚
    什麼人。當時昏暗，我知道矮子帶我到附近公園，我就被壓
    在地上，當時有兩個年輕人，我不認識。」，復經檢察官詰
    問證稱「在場聽到『矮子』喊『凸仔』，綽號『凸仔』者經
    戊○○描述是丁○○。」等語。與其於警詢所述：「經我指
    認丙○○、曾國晉、丁○○等3人 確實是於90年12月9 日晚
    上共同對我等3 人妨害自由、恐嚇取財、傷害等之歹徒無誤
    」等語，及其於檢察官偵訊時所述：「當天有曾國晉（矮仔
    ），是他叫我去的，丁○○有在場」等語互核均一致，足證
    其於原審法院證詞之真實性。
  (四)本院查證證人乙○○、戊○○、甲○○3 人之前科資料，均
    有違反懲治走私條例之犯罪前科，被告丙○○亦直承毆打被
    害人成傷，與證人乙○○、戊○○、甲○○之指訴「丙○○
    率手下持球棒毆打成傷」情節相符。足徵被告等預先準備棍
    棒為兇器遂行本件犯行，依證人乙○○、戊○○、甲○○指
    訴其3 人所受傷勢均非輕，且丙○○、曾國晉、丁○○均藉
    口被害人走私香煙獲暴利而邀之出面旋加毆打後，令簽立高
    額本票交付之，核此被害情節殊重，卻均不提出告訴。足徵
    與被害人違反懲治走私條例之犯行，非無關聯性。
  (五)被告丙○○於警訊時已直承當時在場者係「我、曾國晉 (綽
    號矮仔)、 丁○○ (綽號阿凸）及綽號善裕 (即曾宗裕） 4
    人」（見警卷第5 頁），復經原審法院勘驗丙○○之警詢筆
    錄錄音帶結果亦同，該警詢筆錄並無瑕疵，有該勘驗筆錄可
    證（見原審卷第297 頁），被告丁○○於本院審理時詰問共
    同被告即證人丙○○，據證人丙○○結證稱: 「我有在場，
    但是我是後來才到的。當時沒有看到你。我有兩案，我以為
    是殺人案件，殺人案件你有在場。丁○○的綽號是凸仔。」
    即被告丙○○謂係該筆錄所陳述「4 人」係指殺人案而言，
    被告丁○○復要求本院再度勘驗丙○○之警詢筆錄錄音帶，
    被告丙○○所述當時在場者係「我、曾國晉、丁○○、曾宗
    裕4 人」等語之前後係在詢問本件毆打恐嚇被害人簽發本票
    ，被告丙○○當時自不可能誤就他案而陳述。況被告丙○○
    於本院審理時亦直承有到現場毆打被害人成傷，惟否認命簽
    立本票，復改稱「在場的人有我、曾國晉」，無非卸責及迴
    護之詞。被告丙○○復辯稱，治安機關，誤將其所涉另一殺
    害「蔡調發」案之犯罪行為人，栽之於本案云云，經查「蔡
    調發」被殺一案，係發生於91年2 月7 日凌晨在「阿丁檳榔
    攤」，其行為人為「丙○○及丁○○、曾國晉、曾宗裕、王
    朋忠5 人」，而本案，則發生於90年12月9 日晚上8 時30分
    許，在高雄縣梓官鄉蚵仔寮公園附近，在場者依丙○○所述
    係「丙○○、曾國晉、丁○○、曾宗裕4 人」，此經本庭審
    理本院94年度上重更(二)字第22號一案審認明確，二者不容混
    淆。依證人乙○○、戊○○、甲○○之到庭指證，就被告丙○○、丁○○與共犯曾國晉當晚確實都在現場，亦均有共同
    毆打乙○○3 人及以恐嚇性言詞恫嚇乙○○3 人簽立本票交
    付，均陳述明確，互核大致情節均相符，亦無何矛盾之情，
    此外，復有本票2 紙、乙○○之病例摘要附卷，足認被告丙○○、丁○○上開犯行，其2 人之辯解不足採信。從而，被
    告丙○○、丁○○上開恐嚇取財犯行，洵堪認定，本件事證
    明確，應依法論科。
三、按本票為有體物，並為有價證券，有經濟價值，被告等以施
    暴恐嚇方法使被害人簽發交付本票，即屬恐嚇取財既遂，至
    被害人嗣後得否依票據法第10條規定對被告等為惡意之抗辯
    ，係屬另事，於犯罪之既遂要無影響。（參照最高法院86年
    度台上字第2056號判決要旨）。核被告丙○○、丁○○所為
    ，係犯刑法第346 條第1 項恐嚇取財罪。按共同正犯之成立
    ，有以共同犯意而共同實施犯罪構成要件之行為者，有以自
    己犯罪之意思，參與犯罪構成要件以外之行為者，有雖以幫
    助他人犯罪之意思而參與犯罪構成要件之行為者，有以自己
    犯罪之意思，事前同謀推由一部分實施犯罪之行為者，均屬
    之，司法院大法官會議釋字第109 號解釋可供參考。蓋共同
    正犯，係共同實施犯罪行為之人，在共同意思範圍內，各自
    分擔犯罪行為之一部，相互利用他人之行為，以達其犯罪之
    目的，其成立不以全體均參與實施犯罪構成要件之行為為要
    件。共同正犯之意思聯絡，不限於事前有所謀議，僅於行為
    當時有共同犯意之聯絡，於行為當時，基於相互之認識，不
    論明示通謀或相互間默示合致，以共同犯罪之意思參與，均
    屬之；而行為分擔，亦不以每一階段皆有參與為必要，倘具
    有相互利用其行為之合同意思所為，仍應負共同正犯之責，
    蓋共同正犯，於合同意思範圍內，組成一共犯團體，團體中
    任何一人之行為，均為共犯團體之行為，他共犯均須負共同
    責任，初無分別何一行為係何一共犯所實施之必要。（最高
    法院55年度台上字第522 號、87年度台非字第35號、85年度
    台上字第4962號、88年度台上字第2230號、第2858號判決、
    73年台上字第1886號判例意旨參照）。被告丙○○、丁○○
    及曾國晉間就前開恐嚇取財犯行，有犯意聯絡及行為分擔，
    皆為共同正犯。又被告丙○○、丁○○以一恐嚇犯行，侵害
    乙○○、戊○○、甲○○之數法益，為想像競合犯，應從一
    重之恐嚇取財既遂罪處斷。
四、原審就此部分，依刑法第28條、第346 條第1 項、第55條，
    罰金罰鍰提高標準條例第1 條前段，並審酌被告丙○○、丁○○均值壯年時期，不謀正途獲致財富，竟以毆打、恐嚇之
    不法手段迫使被害人簽發本票，攫取他人財物，造成被害人
    心理及精神上之恐懼壓力，嚴重破壞社會治安，犯罪情節非
    輕，且犯後亦未坦承犯行之態度，另考量被告2 人犯罪之手
    段、動機、目的及智識程度等一切情狀，分別按其犯罪情節
    之輕重，量處被告丙○○有期徒刑1 年6 月，被告丁○○有
    期徒刑1 年2 月，以資懲儆。並敘明扣案之本票2 紙，非為
    被告丙○○、丁○○之物，不宣告沒收。此部分認事用法尚
    無不合，量刑亦稱妥適，被告等上訴意旨否認犯罪，空言指
    摘原判決不當，並無可取，為無理由，應予駁回。
五、另被告曾宗裕部分，已經原審判決無罪確定，不另論列，附
    此敘明。
據上論斷，應依刑事訴訟法第368條，判決如主文。
本案經檢察官彭南雄到庭執行職務。
中　　華　　民　　國　　94　　年　　12　　月　　30　　日
                  刑事第二庭    審判長法  官  林正雄
                                      法  官  黃壽燕
                                      法  官  陳啟造
以上正本證明與原本無異。
本判決不得上訴。
中　　華　　民　　國　　95　　年　　1 　　月　　2 　　日
　　　　　　　　　　　　　　　　　　　書記官  黃琳群
附錄本判決論罪之法條：
中華民國刑法第346條第1項
意圖為自己或第三人不法之所有，以恐嚇使人將本人或第三人之
物交付者，處六月以上五年以下有期徒刑，得併科一千元以下罰
金。
以前項方法得財產上不法之利益，或使第三人得之者，亦同。
